【裁判字號】    99,訴,2391
【裁判日期】    990930
【裁判案由】    毒品危害防制條例
【裁判全文】
臺灣臺中地方法院刑事判決              99年度訴字第2391號
公  訴  人  臺灣臺中地方法院檢察署檢察官
被      告  乙○○
上列被告因違反毒品危害防制條例案件，經檢察官提起公訴（99
年度毒偵字第2582號），被告於本院準備程序中就被訴事實為有
罪之陳述，經本院合議庭裁定由受命法官獨任依簡式審判程序審
理，判決如下：
    主    文
乙○○施用第一級毒品，累犯，處有期徒刑柒月；又施用第二級
毒品，累犯，處有期徒刑伍月。應執行有期徒刑拾月。
    犯罪事實
一、乙○○前於民國94年間因施用毒品案件，經本院裁定送觀察
    、勒戒後，認無繼續施用毒品之傾向，於94年10月21日執行
    完畢釋放出所，並經臺灣臺中地方法院檢察署檢察官以94年
    度毒偵字第5249號為不起訴處分確定；又於前揭觀察、勒戒
    執行完畢釋放後5 年內之95年間，再因施用毒品案件，經本
    院95年度中簡字第3143號判處有期徒刑4 月確定，甫於96年
    3 月1 日易科罰金執行完畢。詎其不知戒絕，仍基於施用第
    一級、第二級毒品之犯意，於99年5 月13日11時50分為警採
    尿前回溯96小時內之某時（不包括在警局受員警公權力監督
    之時間），在某不詳處所，以不詳方式，施用第一級毒品海
    洛因1 次。另於99年5 月13日9 時30分許，在臺中縣太平市
    「一江橋」下，以將第二級毒品甲基安非他命置於玻璃球內
    燒烤吸食煙霧之方式，施用第二級毒品甲基安非他命1 次。
    嗣於同日11時30分許，在臺中縣太平市○○路與東方街口，
    為警攔檢盤查，並徵得其同意採尿送驗而查知上情。
二、案經臺中縣警察局太平分局報告臺灣臺中地方法院檢察署檢
    察官偵查起訴。
    理  由
一、上揭犯罪事實，業據被告乙○○於本院審理中坦承不諱，而
    被告為警查獲後經採尿送驗結果，確呈嗎啡、甲基安非他命
    陽性反應，有臺中縣警察局太平分局毒品尿液真實姓名對照
    表、詮昕科技股份有限公司濫用藥物尿液檢驗報告1 紙在卷
    可稽。足認被告之自白，應與事實相符，堪予採信。另按施
    用第一、二級毒品為犯罪行為，毒品危害防制條例第10條定
    有處罰明文。故施用第一、二級毒品者，依前揭規定本應科
    以刑罰。惟基於刑事政策，對合於一定條件之施用者，則依
    同條例第20條、第23條之規定，施以觀察、勒戒及強制戒治
    之保安處分。又毒品危害防制條例於92年7 月9 日修正公布
    ，自93年1 月9 日施行，其中第20條、第23條將施用毒品之
    刑事處遇程序，區分為「初犯」及「五年內再犯」、「五年
    後再犯」。依其立法理由之說明：「初犯」，經觀察、勒戒
    或強制戒治後，應為不起訴處分或不付審理之裁定；經觀察
    、勒戒或強制戒治執行完畢釋放後，「五年內再犯」者，因
    其再犯率甚高，原實施之觀察、勒戒及強制戒治既已無法收
    其實效，爰依法追訴或裁定交付審理。至於經觀察、勒戒或
    強制戒治執行完畢釋放後，「五年後再犯」者，前所實施之
    觀察、勒戒或強制戒治已足以遮斷其施用毒品之毒癮，為期
    自新及協助其斷除毒癮，仍適用「初犯」規定，先經觀察、
    勒戒或強制戒治之程序。從而依修正後之規定，僅限於「初
    犯」及「五年後再犯」二種情形，始應先經觀察、勒戒或強
    制戒治程序。倘被告於5 年內已再犯，經依法追訴處罰，縱
    其第3 次（或第3 次以上）再度施用毒品之時間，在初犯經
    觀察、勒戒或強制戒治執行完畢釋放五年以後，已不合於「
    五年後再犯」之規定，且因已於「五年內再犯」，顯見其再
    犯率甚高，原實施觀察、勒戒或強制戒治，已無法收其實效
    ，即應依該條例第10條處罰（最高法院97年度第5 次刑事庭
    會議決議參照）。查被告前於94年間因施用毒品案件，經本
    院裁定送觀察、勒戒後，認無繼續施用毒品之傾向，於94年
    10 月21 日執行完畢釋放出所，並經臺灣臺中地方法院檢察
    署檢察官以94年度毒偵字第5249號為不起訴處分確定；又於
    前揭觀察、勒戒執行完畢釋放後5 年內之95年間，再因施用
    毒品案件，經本院95年度中簡字第3143號判處有期徒刑4 月
    確定，有刑案資料查註記錄表、臺灣高等法院被告前案紀錄
    表在卷可參。是被告於前揭觀察、勒戒執行完畢釋放後5 年
    內已再犯施用毒品罪，本件施用毒品犯行，自應予追訴、處
    罰，自應由本院論罪科刑。綜上，本件事證明確，被告施用
    第一級毒品海洛因、第二級毒品甲基安非他命之犯行，堪以
    認定，應依法論科。
二、按海洛因、甲基安非他命各係毒品危害防制條例所定之第一
    級、第二級毒品，不得非法施用，是核被告所為，均係犯毒
    品危害防制條例第10條第1 項之施用第一級毒品罪、第10條
    第2 項之施用第二級毒品罪。被告為施用毒品海洛因、甲基
    安非他命而分別持有各該毒品之低度行為，已為其施用之高
    度行為所吸收，均不另論罪。再被告於95年間，再因施用毒
    品案件，經本院95年度中簡字第3143號判處有期徒刑4 月確
    定，甫於96年3 月1 日易科罰金執行完畢乙節，有上開被告
    前案紀錄表1 份在卷可憑，其於徒刑執行完畢後，5 年內故
    意再犯本件有期徒刑以上之上開2 罪，均為累犯，各應依刑
    法第47條第1 項之規定，加重其刑。又被告所犯上開2 罪，
    犯意各別，行為互殊，應予分論併罰。爰審酌被告歷經毒品
    戒斷之保安處分程序，復有毒品前科（參卷附前揭紀錄表）
    ，仍未能徹底戒除毒癮，足見其意志不堅，惟施用毒品係戕
    害自身健康及犯後態度尚佳等一切情狀，分別量處如主文所
    示之刑，並定其應執行之刑。
據上論斷，應依刑事訴訟法第273 條之1 第1 項、第299 條第1
項前段，毒品危害防制條例第10條第1 項、第2 項，刑法第11條
、第47條第1 項、第51條第5 款，判決如主文。
本案經檢察官甲○○到庭執行職務。
中   華    民     國     99    年    9    月    30    日
                    刑事第九庭    法  官  劉敏芳
以上正本證明與原本無異。
如不服本判決應於收受判決後10日內向本院提出上訴書狀，並應
敘述具體理由。其未敘述上訴理由者，應於上訴期間屆滿後20日
內向本院補提理由書（均須按他造當事人之人數附繕本）「切勿
逕送上級法院」。
                                  書記官  陳錫威
中   華    民     國     99    年    9    月    30    日
附錄本案論罪法條：
毒品危害防制條例第10條：
施用第一級毒品者，處6月以上5年以下有期徒刑。
施用第二級毒品者，處3年以下有期徒刑。

司法院資訊處製作；財團法人民間司法改革基金會備份。
